臺灣高等法院刑事判決　　　　　　　　　　　　　九十二年度上易字第三六八四號
　　上　訴　人　臺灣臺北地方法院檢察署檢察官
　　被　　　告　甲○○
右上訴人因贓物案件，不服臺灣臺北地方法院九十二年度易字第一二九０號，中華民
國九十二年十一月二十七日第一審判決（起訴案號：臺灣臺北地方法院檢察署九十一
年度偵字第一一八二九號），提起上訴，本院判決如左：
    主  文
上訴駁回。
    理  由
一、公訴意旨略以：甲○○明知其向真實姓名不詳之成年男子所購買之ＧＰＳ衛星導
    航器（下稱ＧＰＳ）、ＩＰＡＱＷＩＮＣＥ３．０中文版掌上電腦（下稱ＰＤＡ
    ），係他人於民國九十年十月十六日，盜用他人信用卡資料，在購物網站上向潤
    泰實業有限公司（下稱潤泰公司）詐購而得，係屬贓物，亦明知ＧＰＳ之市價每
    台為新臺幣（下同）八千八百元，竟僅以每台五千元之低價買受，嗣更於網站上
    刊登販賣ＧＰＳ之廣告，並以其所使用之0000000000號行動電話門號
    作為聯繫方式，適有不知情之陳志豪在網路上見前開廣告，乃於九十一年十一月
    廿五日以電子郵件向甲○○表示購買意願，甲○○與之相約於九十年十一月廿七
    日十六時，在台北市○○路○段八十號頂好超商前，將上開ＧＰＳ一台，以七千
    五百元之價格轉售予陳志豪謀利。嗣因陳志豪無法操作該儀器，要求甲○○提供
    ＧＰＳ之統一發票以便送修，經潤泰公司循線得悉上情，乃報警處理；經警前往
    甲○○位於台北市○○區○○路二段八十號十四樓之四其住處內，徵得同意入內
    搜索，而扣得ＧＰＳ二台、ＰＤＡ二台、發票四紙等物，因認被告甲○○涉有刑
    法第三百四十九條第二項故買贓物罪嫌等語。
二、按刑法第三百四十九條第二項故買贓物罪，以行為人行為時明知所購買者為贓物
    而故為買受始足當之，若行為人買受時不知為贓物，因欠缺犯罪故意，即不得以
    本罪相繩，合先敘明。
三、公訴意旨認被告甲○○涉有刑法第三百四十九條第二項故買贓物罪嫌，無非係以
    告訴人公司代表人陳鳳洲、證人陳志豪之證述、被告在網站上所刊登之廣告、所
    使用之行動電話號碼及在被告處所查扣之ＧＰＳ二台、ＰＤＡ二台、發票四紙為
    其主要論據。訊據被告固不否認在網路上向他人以五千元購入ＧＰＳ，再以七千
    五百元轉售予陳志豪一節，惟堅決否認故買贓物犯行，辯稱：並不知道是贓物，
    伊在網路上刊登要買筆記型電腦，是對方看了廣告聯絡伊，大約在十月二十五日
    在三重市天台附近直接交易，是一次購買，買了三台ＧＰＳ，每台五千元，ＰＤ
    Ａ買二台，每台九千元，當時買來時是零亂的，不是新品，拆封時紙盒不見了，
    伊認為是有使用過，是以二手價格去購買，扣案ＰＤＡ其中一台配件有缺少，Ｇ
    ＰＳ缺天線，也沒有提供廠商應用軟體，且伊有要求提供來源證明，對方有提供
    統一發票，伊才認為來源沒有問題可以購買，況告訴人公司所傳真ＰＤＡ序號與
    扣案ＰＤＡ序號是不符，ＧＰＳ序號沒有比對，所以不能證明是告訴人公司所賣
    出等語。
四、經查：
（一）證人乙○○證稱：偵查卷第三十三頁至四十頁是我們公司的發票，而且是正本
      ，我們賣出被偽造刷卡的有三件，第四件沒得逞，可以確定是同一群人所為，
      發票不是開給同一個人，卻集中在同一人手上，也不是同一筆交易，寄貨地址
      也不是同一個地方，也集中在同一人，這些購買的東西，在當時都是剛出廠的
      新東西，每個從網路上的交易，網址我們都自動紀錄在電腦上，這些詐騙者購
      物的網址都是鄰近的。扣案物品是從我們公司賣出，因為ＧＰＳ的部分，在台
      灣只有我們代理，扣案物的ＰＤＡ每個條碼都很容易查得出來，是我們公司出
      的貨，我可以確認。關於ＧＰＳ部分，當初賣出時有條碼，但沒記錄下來，Ｐ
      ＤＡ也是一樣。四個扣案物品包裝沒問題。若用快遞，會用外盒包裝起來。扣
      案物品，ＰＤＡ的其中一個，是現在才拆，從來未拆封過，有一個主機、充電
      座一個、充電器一個、一個磁片、一個皮套、一支手寫筆、操作手冊、零件是
      完整的，外盒包裝條碼２３１６８８－ＡＢ１，內盒條碼000000－00
      0，主機序號４Ｇ１８ＤＷ３６Ｗ０ＬＨ。另一個ＰＤＡ封條已被拆過了，充
      電器及充電座已不在了，隨機文件是完整的，這台機器應該已經被用過了，這
      台機器所附的發票不是我們的。（證人從拆開的ＰＤＡ中發現一張發票、買受
      人為林翠芳；一張出貨單，出貨單是新軸資訊股份有限公司（下稱新軸公司）
      ），從ＰＤＡ主機看來，有貼上保護膜，可證有人使用過，機器不是我們的，
      包裝盒條碼外盒是２３１６８８－ＡＢ１，內盒條碼是000000－000
      ，主機序號為４Ｇ１６ＤＷ３６５１Ｐ９。ＧＰＳ部分，主機條碼都一樣，有
      一台天線被拿走了是序號０１３７４Ｐ１０Ｈ０００２５，天線的附件沒有了
      。另外一台ＧＰＳ是完整的。序號為０１３７４Ｐ１０Ｈ００００７。東西為
      何會缺少不知道原因，我買進時是透過康代理商買的，數量大於四台時，出
      來是四台一箱，不會拆開，若數量比較少時，買來時就和扣案物外表一樣的等
      語。按本案公訴人所指為贓物者為三台ＧＰＳ及二台ＰＤＡ，惟(1)ＧＰＳ部分
      ，告訴人公司無法提供序號，僅稱在台灣只有我們代理一節，然此僅能證明被
      告所持有ＧＰＳ係出自告訴人潤泰公司，但並非向潤泰公司購買的ＧＰＳ均係
      贓物，是並無法證明被告所持有之ＧＰＳ即係冒稱陳宗鈞者向潤泰公司所詐購
      之贓物甚明，(2)再扣案之ＰＤＡ其中一台充電器及充電座已不在，且被拆封使
      用過，該機器內所附統一發票為新軸公司，證人乙○○亦證述該ＰＤＡ非潤泰
      公司賣出，顯見該ＰＤＡ並非贓物無疑，(3)另一台ＧＰＳ天線及其附件缺少，
      亦不完整，且主機序號為４Ｇ１６ＤＷ３６５１Ｐ９，而與告訴人所提出交貨
      單上記載主機序號並不相同（詳原審卷第四十頁交貨單），是尚難認該ＧＰＳ
      即為冒名黃信豪者向潤泰公司所詐購之贓物，換言之，扣案之ＰＤＡ有一台非
      潤泰公司所出售，另一台ＰＤＡ亦與潤泰公司所主張被詐騙的機台序號不同，
      而三台ＧＰＳ雖係潤泰公司所代理進口，然向潤泰公司購買ＧＰＳ者甚眾，自
      不能以ＧＰＳ係出自潤泰公司即認係潤泰公司被詐騙的贓物，是被告辯稱：並
      無法證明其所購買的三台ＧＰＳ及二台ＰＤＡ為贓物一詞，並非無據，況扣案
      之物，有部分欠缺零件、陳志豪所購買之ＧＰＳ亦有瑕疵，不能使用，顯見被
      告所購買之物並非全部是新品，而且零件完整，從而被告供稱：購買時是零亂
      的，不是新品，認為是使用過，而以二手價格購買，故其購買價格自與全新產
      品且有廠商保證之價格不同等語，顯與常情相符，並非子虛，因此不能以發票
      上記載一台為八千八百元，而被告僅以五千元購得即推論被告購買之價格不合
      理且有贓物認識。
（二）證人陳志豪證稱：我是九十年十一月二十五日在網路上發現有人賣ＧＰＳ，在
      網路用電子郵件聯絡，十一月二十七日約在台北市○○路當場交易。我買了一
      台，是放在紙盒內，我有當場拆開來看，盒子看起來，沒有用膠帶封起來，是
      否拆過，無法確認，內有一個皮套、一個手冊、一個外接天線、一個磁片。Ｇ
      ＰＳ買來時就放在皮套裡面，我以七千五百元購買。買來後發現不能使用，我
      先用電子郵件跟被告聯絡，我約被告出來告訴他這個ＧＰＳ不能用，想要借用
      被告的ＰＤＡ來做交叉比對，但測試結果都不能使用所以才送修，被告要我送
      回原廠修理，我用快遞寄去原廠，原廠跟我要發票，我用電子郵件與被告聯絡
      要發票，被告告訴我，發票在朋友那邊，他只有發票圖檔，被告用電子郵件將
      偵查卷第三六頁這張發票圖檔傳給我，我把發票轉寄給原廠看，原廠打電話叫
      我到他們在永和的工廠，說要當場驗看看，是否有問題，結果我一去就被警察
      抓了等語。按被告賣給證人陳志豪之ＧＰＳ不能使用，被告除與證人陳志豪見
      面外，並告知證人陳志豪將ＧＰＳ送回原廠修理，且提供統一發票圖檔供其維
      修時使用，被告如明知是贓物，豈會以真正姓名在網路上刊登出售廣告？甚且
      被告刊登廣告時係以自己申請行動電話0000000000作為聯絡工具，
      且證人陳志豪於約一個月後即九十年十二月二十四日要求提供統一發票時，被
      告亦親自提供統一發票欲交付證人陳志豪而為警查獲，被告如「明知」係贓物
      ，怎會將自己的真正姓名及申請行動電話刊登於網路廣告內；又於ＧＰＳ無法
      使用時，建議證人陳志豪送回原廠修理，並提供潤泰公司統一發票作為ＧＰＳ
      買賣來源之證明，被告豈有自己暴露行跡供偵查機關追查其犯罪？顯見被告並
      不知出售予陳志豪之ＧＰＳ為贓物，否則被告對陳志豪之要求大可置之不理，
      以免自己身分曝光而有被查獲之虞。
（三）依據在網路上列印被告刊登之廣告（偵查卷第二十七頁背面）係鴉片網二手買
      賣區，話題：ＧＰＳ─ＣＦＩ  ＣＦ界面１２衛星ＧＰＳ接收器，時間為九十
      年十月十七日，全新未拆盒裝，售７８００，電話0000000000。另
      據扣案潤泰公司開立之統一發票三張，一張是十月十六日，買受人為陳宗鈞，
      購買ＧＰＳ三台，每台八千八百元；一張是十月十八日，買受人王志傑，購買
      ＧＰＳ四台，每台八千八百元；一張是十月二十三日，買受人黃信豪，購買Ｐ
      ＤＡ二台，每台一萬七千九百三十五元。而被告係供稱大約在十月二十五日在
      三重市天台附近直接交易，是一次同時購買三台ＧＰＳ，每台五千元，ＰＤＡ
      二台，每台九千元等情，則被告於十月十七日刊登廣告時，潤泰公司被以偽造
      或盜用信用卡於十月十八日冒用王志傑名義購買之ＧＰＳ四台、十月二十三日
      冒用黃信豪名義購買ＰＤＡ二台尚未發生，而於十月十六日冒用陳宗鈞名義購
      買三台ＧＰＳ，是十六日十一時三十分許由潤泰公司（址設台中市○○○路一
      六０號）寄至台北縣三重市○○街八九巷二號四樓，於同日二十一時由蔡燕儀
      簽收（偵查卷第七十九頁送貨單參照），則被告於十月十七日在網路上刊登廣
      告時，冒名陳宗鈞者所詐購之三台ＧＰＳ，應尚未寄到冒名陳宗鈞者手上，則
      被告於十月十七日在網路上刊登廣告出售ＧＰＳ時，應尚未購買告訴人潤泰公
      司被詐騙之物甚明，從而堪認被告刊登廣告並非要出售贓物無疑，綜上所述，
      被告雖以低價購入ＧＰＳ、ＰＤＡ，但因被告購入的零件並非完整，且包裝已
      經拆封，更何況網路買賣價格依常情原本較店家買賣低，且被告已向出售者索
      取發票，被告自認所購買之物來源合法而買入，亦與交易常情無違，從而被告
      辯稱：並無贓物認識一詞，為可採信。
五、原審以不能證明被告有贓物認識及不能證明被告所持有之物為潤泰公司被詐騙之
    贓物而為無罪判決之諭知，其認事用法並無不當，公訴人以潤泰公司堅稱被告所
    持有之物為其公司所出售及被告購入價格過低為由提起上訴，疏未考量被告所購
    之物（一台ＰＤＡ除外）雖為潤泰公司所出售，然並非潤泰公司所出售之物即均
    為贓物，至於被告購入價格雖然較低，然被告購入零件有缺、原廠包裝已被拆除
    、在網路上購買價格依常情原本會較正常價格低，尚難認被告購入價格顯與常情
    二手貨交易有違，從而公訴人之上訴，為無理由，應予駁回。
據上論斷，應依刑事訴訟法第三百六十八條，判決如主文。
本案經檢察官陳明光到庭執行職務。
中　　　華　　　民　　　國　　 九十三　 　年　 　二　 　月　 　十三 　　日
                              臺灣高等法院刑事第十八庭
                                  審判長法  官  吳      敦
                                        法  官  梁  宏  哲
                                        法  官  劉  慧  芬
右正本證明與原本無異。
不得上訴。
                                        書記官  龔  文  怡
中　　　華　　　民　　　國　　九十三　　年　　　二　　　月　　 十三 　　日
